最　高　行　政　法　院　判　決
　　　　　　　　　　　　　　　　　　 96年度判字第01405號
上　訴　人　天九興業股份有限公司
代　表　人　甲○○
被 上訴 人　財政部臺灣省北區國稅局
代　表　人　乙○○
上列當事人間因營利事業所得稅事件，上訴人對於中華民國94年
12月21日臺北高等行政法院94年度訴字第368號判決提起上訴，
本院判決如下：
    主  文
上訴駁回。
上訴審訴訟費用由上訴人負擔。
    理  由
一、上訴人民國（下同）89年度營利事業所得稅結算申報，原申
    報購置自動化設備投資抵減餘額新台幣（下同）3,642,839
    元尚未抵減，被上訴人以其係84年購置之「自動化製磚機」
    ，至本年已逾可投資抵減年度，全數否准其抵減。上訴人不
    服，申請復查，經被上訴人以93年3月29日北區國稅法1字第
    0930007861號復查決定，維持原核定，提起訴願，亦遭決定
    駁回，上訴人猶表不服，遂提起本件行政訴訟。
二、上訴人於原審起訴意旨略謂：（一）按84年1月27日修正公
    佈之促進產業升級條例（下稱促產條例）第6條授權訂定之
    民營製造業及技術服務業購置設備或技術適用投資抵減辦法
    （下稱投資抵減辦法）第3條、第5條規定中「抵減當年度應
    納營利事業所得稅額」，所稱「當年度」之認定，依同法第
    2條第13款規定，係指設備或技術交貨之年度。上訴人於84
    年間向德國HESS公司購置自動化製磚機，自84年開始分批交
    貨，至85年方始交貨完畢，依促產條例第6條及投資抵減辦
    法申請投資抵減營利事業所得稅，並由經濟部工業局核發證
    明文件，以及被上訴人所屬新竹市分局85年5月22日竹審字
    第85107891號函核准投資抵減總額7,956,851元，核准投資
    抵減之年數為5年，則抵減年限應為85至89年。上開核准投
    資抵減總額至89年初尚餘7,956,851元，上訴人於申報89年
    度營利事業所得稅時，申報予以抵減實際可抵減金額3,642,
    839元。乃被上訴人以上訴人購置之設備於84年度即已交貨
    ，故認定核准投資抵減之年限係自84年度至88年度，而將上
    訴人申報89年度營利事業所得稅予以抵減之金額，予以剔除
    ，並補徵稅款。（二）按投資抵減之年限應自「交貨年度」
    起算，固無疑義。惟在分批交貨而有跨越兩年度之情形時，
    所謂「交貨年度」究係何指，實有疑義。因此，財政部72年
    11月15日台財稅第38079號函乃釋示：「…如生產事業購置
    整套機器設備並分批交貨者，為簡化作業及配合實際需要，
    本部同意於全部交貨後1個月內整批申請核發證明。」準此
    ，上訴人之「全部交貨日期」既為85年1月7日，則自應以
    85年度為交貨年度，因此「當年度」自係指「交貨完畢之85
    年度」，從而核准投資抵減之5年，其年限當然應為「85年
    度至89年度」。倘如依上訴人所持見解，則全然違反上開財
    政部函釋，實屬誤解法令。況系爭設備並非單一物品，而係
    整套自動化生產設備，約由30項部件組成，上訴人於84年向
    德國HESS公司訂購，並同年6月12日起第一批交貨，其後陸
    續分15批交貨，至85年6月12日交貨完畢，84年8月21日僅係
    其中一批交貨之日期，在84年8月21日以後至85年6月12日尚
    有11次之交貨，被上訴人所述，顯與事實不符。為此請判決
    將原處分及訴願決定均撤銷等語。
三、被上訴人則以：經查，系爭自動化製磚機確實於84年度即已
    交貨，且上訴人自行編製之財產目錄，亦載明系爭設備所在
    地為臺南廠、取得時間為84年度，上訴人對於交貨年度之質
    疑，顯有誤解。按系爭設備為整套自動化生產設備，德國
    HESS供應商自84年6月起至85年6月止陸續分批交貨，投資抵
    減年限應自85年起至89年止乙節，經就上訴人提示之德國供
    應商說明書、進口報單影本及84-85年進口環保自動化水泥
    磚製造設備及附屬設備明細表等相關資料查核，雖主張85年
    度起進口項目大多數屬附屬零組件，惟其中除85年1月30日
    備用零件DEM$17,582係付款取得外，餘均屬保固品免付費項
    目，且85年進口項目金額DEM$59,167.70占全部機器設備總
    金額DEM$4,105,182之比例僅1.44%，尚難謂為分批交貨等語
    ，資為抗辯。
四、原審判決駁回上訴人之訴，其理由略以：（一）上訴人經營
    高壓混泥土地磚、植草磚等水泥製品及水泥預鑄產品之研發
    製造加工買賣，景觀工程設計施工等業務，89年度營利事業
    所得稅結算，委任王惠民會計師辦理查核簽證申報，列報購
    置自動化設備投資抵減餘額3,642,839元尚未抵減，經被上
    訴人審查，以系爭自動化製磚機設備，於84年度即已交貨，
    上訴人自行編製附於原處分卷之財產目錄亦載明該自動化製
    磚機設備所在地為台南廠，取得時間為84年度，至89年已逾
    可投資抵減年度，全數否准其列報抵減，自無不合。（二）
    至於上訴人主張其購置系爭自動化製磚機，共分15批交貨，
    至85年始交貨完畢，89年度仍可列報投資抵減云云。查上訴
    人所購置之系爭自動化製磚機，係向德國HESS原廠訂購，依
    上訴人提示之德國供應商（HESS-Maschinenfabrik GmbH &
    Co.KG）說明書、進口報單影本及84-85年進口環保自動化水
    泥磚製造設備及附屬設備明細表等相關資料查核，其85年進
    口項目除其中85年1月30日備用零件DEM＄17,582（發票號碼
    35161）係付款取得外，餘均屬保固免付費項目（FREE OF
    CHARGE- WARRANTEE），且85年進口項目金額DEM＄59,167.
    70，占全部機器設備總金額DEM＄4,105,181之比例僅1.44％
    ，尚難謂85年度有分批進貨，上訴人所訴，洵不足採。
五、上訴意旨略以：前揭財政部函釋規定以「最後交貨日期」為
    交貨年度，惟函釋中並無「分批交貨者得以最後交貨年度之
    交貨價款比例在若干以上，方得認定為最後交貨年度」之規
    定。故本案既證明係分批交貨，而最後交貨年度確為85年度
    ，則被上訴人自不得罔顧事實，應以該年度為投資抵減之起
    算年度；換言之，被上訴人對於投資抵減之起算年度並無行
    政裁量權，而僅能作成羈束處分，故原處分實已違反前揭財
    政部函釋，詎原審不察而逕為判決，自屬違背法令之違誤等
    語。
六、本院查：（一）按「民營製造業及技術服務業購置自行使用
    之自動化設備或技術，其在同一課稅年度內購置總金額達新
    臺幣60萬元以上者，得就購置成本按左列百分比限度內，抵
    減其當年度應納營利事業所得稅額；當年度應納營利事業所
    得額不足抵減者，得在以後4年度應納營利事業所得稅額中
    抵減之…二、國外產製之自動化設備抵減10%。」「依本辦
    法規定適用投資抵減者，其購置之設備或技術，應依左列期
    限及程序辦理：一、應於84年1月29日起至85年12月31日之
    期間內訂購，並於86年12月31日以前交貨。二、應於交貨之
    次日起6個月內，或本辦法修正施行日起6個月內向經濟部工
    業局或其授權機關申請核發證明文件。申請投資抵減證明時
    ，應註明預定安裝或使用日期…第1項第1款之交貨時間依左
    列規定認定之：一、購置國外產製之設備：以運抵我國輸入
    口岸之日期為準。二、購置國內產製之設備：以運抵製造業
    工廠或技術服務業營業處所之日期為準…」民營製造業及技
    術服務業購置設備或技術適用投資抵減辦法第3條及第5條分
    別定有明文。次按「生產事業投資購置全新機器設備申請抵
    減營利事業所得稅者，應於交貨之次日起一個月內申請貴部
    工業局核發證明文件，為生產事業購置機器設備適用投資抵
    減辦法第4條第1項第3款所明定。如生產事業購置整套機器
    設備並分批交貨者，為簡化作業及配合實際需要，本部同意
    於全部交貨後一個月內整批申請核發證明。」為財政部72年
    11月15日台財稅第38079號函所明釋。（二）查原審判決依
    上訴人自行編製附於原處分卷之財產目錄，載明該自動化製
    磚機設備所在地為台南廠，取得時間為84年度，因認系爭自
    動化製磚機設備，於84年度即已交貨，至85年度進口項目除
    其中85年1月30日備用零件DEM＄17,582（發票號碼35161）
    係付款取得外，餘均屬保固免付費項目（FREE OF CHARGE-
    WARRANTEE），尚難謂85年度有分批進貨等語，查85年1月30
    日交貨之備用零件，僅屬自動化製磚機設備之附屬零件，並
    非該設備之必要裝備，被上訴人因認上訴人於84年度已交貨
    完畢，85年度並無分批進貨，經核原判決並未違背財政部72
    年11月15日台財稅第38079號函釋之意旨；上訴意旨謂：本
    案既證明係分批交貨，而最後交貨年度確為85年度，則被上
    訴人自不得罔顧事實，亦不得行使裁量權，應以該年度為投
    資抵減之起算年度云云，無非對於原審取捨証據、認定事實
    之職權行使任意指摘，核無足採。（三）原審斟酌全辯論意
    旨及調查證據之結果，以原處分及訴願決定均無違誤，因將
    其均予維持，駁回上訴人之訴，核無違誤。上訴論旨，仍執
    前詞，指摘原判決違背法令，求予廢棄，難認有理由，應予
    駁回。
七、據上論結，本件上訴為無理由，爰依行政訴訟法第255條第1
    項、第98條第3項前段，判決如主文。
中　　華　　民　　國　　96　　年　　8　　 月　　9　　 日
                  第一庭審判長法  官　高　啟　燦
                              法  官  黃　璽　君
                              法  官　廖　宏　明
                              法  官　楊　惠　欽
                              法  官　林　樹　埔
以  上  正  本  證  明  與  原  本  無  異
中　　華　　民　　國　　96　　年　　8　　 月　　9　　 日
　　　　　　　　　　　　　　　書記官　吳　玫　瑩
